【裁判字號】    91,上訴,3587
【裁判日期】    920122
【裁判案由】    毒品危害防制條例等
【裁判全文】
臺灣高等法院刑事判決                          九十一年度上訴字第三五八七號
    上  訴  人
    即  被  告  丙○○  男  二.
    指定辯護人  本院甲○辯護人王永炫
右上訴人因違反毒品危害防制條例等案件，不服臺灣基隆地方法院九十一年度訴緝字
第十號，中華民國九十一年八月二十九日第一審判決（起訴案號：臺灣基隆地方法院
檢察署八十九年度偵字第三三０八號）提起上訴，本院判決如左：
    主  文
原判決關於販賣第貳級毒品暨定應執行刑部分撤銷。
丙○○連續販賣第貳級毒品，累犯，處有期徒刑捌年，扣案之第貳級毒品肆包（驗餘
總淨重伍拾壹點柒捌公克）沒收銷燬，販賣第貳級毒品所得之財物新台幣陸仟伍佰元
沒收，如全部或一部不能沒收時，以其財產抵償之。
    事  實
一、丙○○於民國（下同）八十六年、八十七年間曾因違反麻醉藥品管理條例、槍砲
    彈藥刀械管制條例案件，分別經本院及臺灣新竹地方法院判處有期徒刑十一月、
    九月確定，二案接續執行，於八十八年十一月十七日假釋，於八十八年十二月三
    十日假釋期滿（起訴書誤載為八十八年十一月二十五日假釋出獄，八十九年二月
    二日假釋期滿），未經撤銷假釋，其未執行之刑以已執行論而執行完畢，仍不知
    悔改，明知安非他命係毒品危害防制條例所規範之第二級毒品，依法不得持有、
    販賣，竟基於意圖販賣營利之概括犯意，先後於八十九年八月一或二日左右、同
    年八月七日晚間十時許，在基隆市○○街三十五號底層旁之空地，各以六千五百
    元之代價，販賣半兩（實際僅為十七‧四公克）（折合每公克約三百七十四元）
    （小數點以下四捨五入，下同）之第二級毒品安非他命予乙○○二次，供其非法
    施用或轉讓，惟乙○○未能將第二次購毒款項六千五百元交付予丙○○而尚有賒
    欠。又丙○○復為供己施用及承前販賣營利之概括犯意，於同年八月八日廿三時
    許，在臺北縣新莊市○○路與新泰路交岔口向綽號「阿三」之不詳男子（綽號「
    錢嫂」之同夥），以二萬元之代價（起訴書誤載為一萬五千元）販入重約六十公
    克之第二級毒品安非他命（折合每公克約三百三十三元）備用。嗣於同年八月九
日十六時許，警方持搜索票前往基隆市○○區○○街三十五號底層乙○○住處，
    查獲乙○○持有前開於八十九年八月七日甫向丙○○購買而剩餘之第二級毒品安
    非他命十二小包（毛重十六．六公克），因乙○○供出其所持有上開毒品之來源
    係丙○○，經警授意誘出販毒者，乙○○乃配合警方，以電話向丙○○佯稱欲再
    購買第二級毒品安非他命半兩（實際僅為十七‧五公克），丙○○說價格為六千
    五百元，雙方先約在基隆火車站附近的六號碼頭交易，後改在基隆市八堵火車站
    前交易取貨，於八十九年八月九日廿一時五十分左右，丙○○攜帶第二級毒品安
    非他命前往基隆市八堵火車站前準備交易時，為警當場查獲，並扣得第二級毒品
    安非他命四包（毛重各為十七‧三五公克、十七‧三四公克、十七‧三０公克、
    一‧九二公克，總毛重五三‧九一公克，驗餘淨重五一‧七八公克）。
二、案經基隆市警察局第二分局報告臺灣基隆地方法院檢察署檢察官偵查起訴。
    理  由
一、訊據上訴人即被告（下稱被告）丙○○固坦承其右揭時、地為警當場查獲，並扣
    得第二級毒品安非他命四包之事實，惟矢口否認曾有販賣安非他命之犯行，並辯
    稱：渠沒有販賣安非他命予乙○○。於查獲前，乙○○確曾打電話給渠，約渠在
    八堵火車站見面，只說有事情要找渠商量，並沒有說要向其買安非他命，但一下
    車就遭警察逮捕云云。
二、經查：
    (一)關於乙○○如何先後二次向被告丙○○購買第二級毒品安非他命，及其遭警查
      獲後配合警員向被告佯購第二級毒品安非他命，後約在基隆市八堵火車站前交
      易，由警方查獲上手即被告等情，業據證人乙○○迭於偵、審中指述綦詳（見
      偵查卷，第五０至五一頁；訴字第八號卷，第四八頁；訴緝字第十號卷，第五
      五、五六頁；本院九十一年十二月二十日訊問筆錄，第七頁）。又證人乙○○
      雖於警訊、偵查初訊僅供陳八十九年八月七日之該次購毒經過，惟其至偵查複
      訊後即始終堅稱為警查獲前，曾向被告購毒二次之事實，後者供述已然包攝前
      者，且經本院傳訊亦到庭確認稱：「（賴威全說你說的不實在，有何意見？）
      我向他買過二次，在八十九年八月一日或二日左右、同年八月七日，最後一次
      八月九日被警察查到時，是警察叫我打的．．．」等語，顯見證人乙○○於警
      察查獲前，實係已向被告購買安非他命二次無訛。
    (二)證人即基隆市警察局第二分局刑事組小隊長高慶雲於原審結證稱：我們小隊是
      先持搜索票查獲乙○○，在乙○○身上查獲安非他命，我們當時有問乙○○安
      非他命何處取得，乙○○說是向「小胖」買的，我們有拿口卡給乙○○指認，
      乙○○就指認是被告丙○○，因當時有二個案子，即由隊員臧志運帶著乙○○
      去找被告等語；證人即查緝警員臧志運亦證稱：我們係先查獲乙○○後，經乙
      ○○供出來源，是向「小胖」買的，當時乙○○有提供電話號碼說可以與對方
      聯絡，我們即請乙○○聯絡上，並要乙○○向對方佯稱要再買安非他命，我們
      先帶乙○○到基隆六號碼頭那裡，我們也在現場埋伏，當時被告有帶另一個年
      輕人從巷子出來，警員有問乙○○是不是就是出來的人，乙○○有指認說其中
      有一個就是「小胖」，當時那二個人有攔計程車，警員就要乙○○打電話繼續
      與被告聯絡，乙○○當時與被告約在八堵火車站見面，警員一路跟監，因警力
      不夠，未等乙○○與被告交易就上前查獲逮捕被告，並查扣到扣案之物品」等
      語明確（以上見訴緝字第十號卷，第五七頁）。而被告依約所攜帶之安非他命
      ，業據被告於警、偵訊中供承：「警察查獲的第一、二級毒品，是我八日晚上
      十一時左右，我到新莊中正路、新泰路口，．．．我用二萬元和「阿三」購買
      安非他命共重約六十公克，他又送我一小包海洛英．．．」、「（警方是根據
      乙○○願意向警方提供購買安非他命上線，才又約你，並要向你買安非他命，
      你們如何約定交易？）是乙○○主動約我，並要向我拿安非他命，我向他說我
      們在八堵火車站見面，還沒下車就被警方捉到，當時身上帶有五四‧一公克（
      毛重）安非他命，我們還沒交易」、「向「錢嫂」買安非他命三、四次左右，
      在八十九年七月中旬開始向她買，都在二萬元左右。．．．「阿三」係幫「錢
      嫂」跑腿的。．．．（昨天是「張（志中）」主動打電話給你，要你帶安非他
      命過來？）是，當時我人在中山二路，賴世聲與我在一起，接獲電話，我倆就
      坐計程車到八堵火車站」等語（以上見基隆市警察局第二分局刑案偵查卷宗(二)
      ，第十二至十三頁、第十五頁；偵查卷，第二七至二八頁），亦核與證人乙○
      ○於偵、審中所稱：「（後來警察有要你用你手機給「小胖（即被告，下同）
      」，誘他賣安給你？）是，．．．向他約要買半兩安，六千五百元，叫他帶到
      八堵火車站前」、「（你電話中向丙○○講什麼？為何他會拿出這麼多安非他
      命？）我用我的行動電話打他的行動電話，電話中告訴他我要拿半兩，而他身
      上隨時都有安非他命」（以上見偵查卷，第二一頁、第五０頁）、「我當時警
      察說要我向「小胖」佯稱要買半兩安非他命，「小胖」告訴我說價格是六千五
      百元．．（見訴緝字第十號卷，第五０頁）」等情相符，並有警方先前在乙○
      ○身上查獲剩餘之第二級毒品安非他命十二小包（毛重十六．六公克）及現場
      查獲被告所攜帶之安非他命四包扣案可佐。又該被告所攜帶毒品四包經送內政
      部警政署刑事警察局檢驗之結果，確係甲基安非他命，各包毛重為十七‧三五
      公克、十七‧三四公克、十七‧三公克及一‧九二公克，驗餘淨重則為十六‧
      七三公克、十六‧七三公克、十六‧六六公克、一‧六六公克，有該局九十年
      五月二十八日刑鑑字第四三四九八號鑑驗通知書在卷可考（見訴字第八號卷，
      第五八頁），足見證人乙○○確係要求與被告交易第二級毒品安非他命，而被
      告依約前往時，方遭警方查獲之情為實。再者，經原審調閱證人乙○○所稱誘
      捕被告聯絡用之0000000000號行動電話通聯紀錄（見訴字第八號卷
      ，第三七至三八頁），亦確有證人乙○○在八十九年八月九日十六時許被警查
      獲後，撥打被告所持用之0000000000號行動電話（參基隆市警察局
      刑案偵查卷宗(二)，第十一頁〔電話號碼欄〕；訴緝字第十號卷，第五九頁）之
      事實，而被告亦未否認當日通聯之情狀，是證人乙○○於偵查初訊雖一度誤指
      係以0000000000號，撥打被告另支0000000000號云云（
      見偵查卷，第二一頁），仍不足供作被告有利之認定。末徵以被告遭警查獲扣
      案之第二級毒品安非他命四包，其中三包毛重十七‧三五公克、十七‧三四公
      克、十七‧三公克，核與證人乙○○在尚未誘捕、查獲被告前之警訊筆錄所稱
      ：向被告購買半兩重（十七‧四公克）的安非他命等語相符（見基隆市警察局
      刑案偵查卷宗(二)，第四頁），而按一般所指半兩，應為十八‧七五公克，則若
      非證人乙○○經常性地向被告交易毒品，何能清楚此一不足量之包裝方式？又
      被告亦自承：渠自八十九年七月中旬開始向「錢嫂」買安非他命三、四次左右
      ，每次都在二萬元（見偵查卷，第二七頁），則此距被告被查獲之八十九年八
      月九日僅二十餘日，惟累計安非他命之購買量已約二百四十公克（每次約購買
      約六十公克），顯逾個人之施用量甚多，益證證人乙○○前供向被告購買安非
      他命乙情，真實無誤。
    (三)按安非他命價格昂貴，因施用後危害人民健康甚大，政府明令禁止非法持有買
      賣，故若非有利可圖，常人當無甘冒違法重責而從事買賣交易之行為。而參以
      一般施用安非他命者，通常因其施用而結識其他施用者，進而亦販賣牟利，以
      籌措、平衡財力等情，可知被告因此情而販賣安非他命，亦可合理認定。又依
      交易習慣，所謂意圖營利，買賤賣貴固為通常之方法，但因應供需協調、開拓
      市場、物價波動、變賣求現種種市場狀況，小額利潤或平價售出，所在多有，
      非得僅以大額買賣價差決定行為人是否意圖營利。而參酌被告於警訊中供稱：
      「用二萬元購買安非他命一兩半（約六十公克）」等語（見基隆市警察局第二
      分局刑事案件偵查卷宗(二)，第十三頁），則折合每公克之安非他命約三百三十
      三元（20000/60=333.3..），與證人乙○○所稱以六千五百元購買十七‧四公
      克之安非他命，折合每公克約三百七十四元（6500/17.4=373.56..），顯有價
      差存在，被告意圖營利之犯意甚明。
    (四)次按刑法上所謂販賣行為，並不以販入後復行賣出為要件，祇要以營利為目的
      ，予以販入或賣出，有一於此，其犯罪即告完成（最高法院六十七年台上字第
      二五００號判例參照）。查證人乙○○雖係為配合警員查獲安非他命上源所為
      之購買行為，而其並無購買之真意，惟被告既有販賣之意圖，且先行向綽號「
      阿三」者一次「販入」重達約六十公克之毒品安非他命，擬以轉售予不特定之
      購買者，顯然已著手實施販賣毒品之行為而既遂，嗣後證人乙○○聯繫而前往
      販售之際，因警員在場先行逮捕，致雙方未能完成交易行為，仍無解於被告此
      部份販賣第二級毒品既遂之罪責。
    綜上所述，被告所辯並無販賣安非他命云云，無非事後諉責之詞，無可採信，其
    販賣安非他命之犯行，洵堪認定。
三、查安非他命為毒品危害防制條例規範之第二級毒品，該條例第二條第二項第二款
    定有明文。核被告所為，係犯毒品危害防制條例第四條第二項之販賣第二級毒品
    既遂罪。又被告於販賣第二級毒品前之持有安非他命低度行為，應為販賣之高度
    行為所吸收，不另論罪。而其先後多次販賣毒品安非他命之行為，時間緊接，犯
    罪構成要件相同，顯係基於概括犯意為之，應依刑法第五十六條連續犯規定論以
    一罪，並依法加重其刑（無期徒刑部分依法不得加重）。又被告有如事實欄所載
    之犯罪前科與執行紀錄，此有本院被告全國前案紀錄表一份存卷可按，其於有期
    徒刑執行完畢後，五年以內再犯本件有期徒刑之罪，為累犯，應遞加重其刑（無
    期徒刑部分不得加重）。
四、原審以被告犯罪事證明確，予以論罪科刑，固非無見。惟查：被告以營利為目的
    ，而先行販入安非他命，犯罪即告完成，應認販賣罪之既遂，原審疏僅以「賣出
    」為考量，而認屬未遂範疇，尚有未合。被告上訴意旨仍執陳詞否認犯罪，雖無
    理由，惟原判決既有上開可議，自應由本院予以撤銷改判，爰審酌被告素行不良
    ，其除施用毒品戕害己身，竟將安非他命販賣他人，嚴重危害國人健康，犯後猶
    飾詞卸責，不知悔悟等一切情狀，量處如主文第二項所示之刑，以示懲儆。扣案
    之安非他命四包（驗餘總淨重五一‧七八公克），為查獲之毒品，應依毒品危害
    防制條例第十八條第一項前段之規定，宣告沒收銷燬之。而被告第一次販賣第二
    級毒品之所得新台幣六千五百元，應依毒品危害防制條例第十九條第一項之規定
    ，宣告沒收之，如全部或一部不能沒收時，以其財產抵償之。至乙○○第二次購
    買安非他命所賒欠被告之購毒款項六千五百元，被告並未實際取得，僅屬債權，
    尚不得依前開規定宣告沒收之。又扣案之現金九萬八千元及丙○○書寫之記帳本
    一本，被告堅決否認與販毒有關，而本院亦查無證據可資證明，均不予宣告沒收
    ，併此敘明。
五、至臺灣板橋地方法院檢察署檢察官於原審移送併辦部分（八十九年度偵緝字第一
    五一九號），業經臺灣板橋地方法院於九十一年八月二十八日以持有第二級毒品
    罪名，判處有期徒刑十月確定，有該院九十一年訴緝字第六三號刑事判決及本院
    被告全國刑案紀錄表附卷可稽，與本件論罪科刑之販賣毒品罪，殊無裁判上一罪
    之關係，附此說明。
據上論斷，應依刑事訴訟法第三百六十九條第一項前段、第三百六十四條、第二百九
十九條第一項前段，毒品危害防制條例第四條第二項、第十八條第一項前段、第十九
條第一項，刑法第十一條、第五十六條、第四十七條，判決如主文。
本案經檢察官鄭龍照到庭執行職務。
中    華    民    國    九十二    年       一       月      二十二      日
                              臺灣高等法院刑事第十庭
                                  審判長法  官   溫  耀  源
                                     法  官   林  銓  正
                                        法  官   黃  金  富
右正本證明與原本無異。
如不服本判決應於收受送達後十日內向本院提出上訴書狀，其未敘述上訴之理由者並
得於提起上訴後十日內向本院補提理由書（均須按他造當事人之人數附繕本）。
                                        書記官   江  采  廷
中      華      民      國    九十二    年       一     月    二十二    日
附錄：本判決論罪科刑法條全文
毒品危害防制條例第四條
製造、運輸、販賣第一級毒品者，處死刑或無期徒刑；處無期徒刑者，得併科新台幣
一千萬元以下罰金。
製造、運輸、販賣第二級毒品者，處無期徒刑或七年以上有期徒刑，得併科新台幣七
百萬元以下罰金。
製造、運輸、販賣第三級毒品者，處五年以上有期徒刑，得併科新台幣五百萬元以下
罰金。
製造、運輸、販賣專供製造或施用毒品之器具者，處一年以上七年以下有期徒刑，得
併科新台幣一百萬元以下罰金。
前四項之未遂犯罰之。


司法院資訊處製作；財團法人民間司法改革基金會備份。
